【裁判字號】    99,上易,804
【裁判日期】    991109
【裁判案由】    清償借款
【裁判全文】
臺灣高等法院民事判決                 99年度上易字第804號
上  訴  人  甲○○
被上  訴人  中國信託商業銀行股份有限公司
法定代理人  丙○○
訴訟代理人  乙○○
上列當事人間請求清償借款事件，上訴人對於中華民國99 年6月
14日臺灣臺北地方法院99年度訴字第1262號第一審判決提起上訴
，本院於民國99年10月26日言詞辯論終結，判決如下：
    主  文
上訴駁回。
第二審訴訟費用由上訴人負擔。
    事實及理由
一被上訴人之法定代理人原為麥克迪諾馬，於民國（下同）99年
  5 月31日變更登記為丙○○，有被上訴人提出之變更登記表可
  稽（本院卷第26至28頁），經丙○○聲明承受訴訟（見本院卷
  第24頁），合於民事訴訟法第170條、第175條第1 項規定，爰
  准予由丙○○續行訴訟。
二被上訴人起訴主張：上訴人於81年12月21日與伊簽訂信用卡使
  用契約（下稱系爭契約），領用卡號0000000000000000之VISA
  信用卡（下稱系爭信用卡），依約上訴人得持系爭信用卡在特
  約商店記帳消費，但應於當期繳款截止日前向伊全部清償，或
  以循環信用方式繳付最低應繳金額，並按月攤還其餘清償消費
  款及支付循環利益，如逾期清償，除喪失期限利益外，並應按
  年息20%計算利息，詎上訴人自89年3 月7日起未依約清償，尚
  欠本金新台幣（以下同）175,225元（均屬於83年2月18日以後
  之消費帳款），及自94年1 月12日起算之利息，爰本於系爭契
  約提起本訴等語。聲明求為：上訴人應給付被上訴人 175,225
  元，及自94年1月12日起至清償日止按年息5%計算之利息。
三上訴人以：被上訴人於99年1 月13日聲請支付命令，請求伊清
  償墊款，其請求權已罹於民法第127條第1款所定2 年時效等語
  ，資為抗辯。
四原審判決被上訴人勝訴，上訴人不服，提起上訴，聲明求為：
  (一)原判決廢棄；(二)駁回被上訴人在第一審之訴。被上訴人則答
  辯聲明求為：上訴駁回。
五得心證之理由：
(一)被上訴人主張：上訴人於81年12月21日與伊簽訂信用卡使用契
  約，而領用系爭信用卡，依約上訴人得持系爭信用卡在特約商
  店記帳消費，但應於當期繳款截止日前向伊全部清償，或以循
  環信用方式繳付最低應繳金額，並按月攤還其餘清償消費款及
  支付循環利益，如逾期清償，除喪失期限利益外，並應按年息
  20%計算利息，詎上訴人自89年3 月7日起未依約清償，尚欠本
  金175,225元（均屬於83年2月18日以後之消費帳款）等語，業
  據提出消費明細表、信用卡申請書、金卡轉換同意書（原審卷
  第78至103頁；本院卷第40、46至73 頁）為證。上訴人雖曾爭
  執持卡消費事實，但於本院99年9 月23日陳明不再爭執（見本
  院卷第38頁反面），自堪信被上訴人之主張為真正。從而，被
  上訴人主張本於系爭契約，請求上訴人給付175,225 元，及自
  94年1月12日起至清償日止按年息5%計算之利息，尚非無據。
(二)按持卡人依其與發卡機構所訂立之信用卡使用契約，取得使用
  信用卡向特約商店簽帳消費之資格，並對發卡機構承諾償付帳
  款，而發卡機構則負有代持卡人向特約商店清償簽帳款項之義
  務。此種持卡人委託發卡機構付款之約定，固具有委任契約之
  性質，但發卡機構向特約商店清償簽帳款項後，持卡人如選擇
  以循環信用方式償付帳款，就當期應償付之帳款僅繳付最低應
  繳金額，而對於其餘應付帳款承諾分期攤還並給付循環利息者
  ，持卡人與發卡機構間就此部分帳款即成立消費借貸契約，發
  卡機構對於持卡人之返還消費借貸款請求權，依民法第125 條
  本文規定，因15年間不行使而消滅。至於民法第127條第1款規
  定旅店、飲食店及娛樂場之消費物之代價及其墊款之請求權，
  因二年間不行使而消滅，明文限定債權主體為旅店、飲食店及
  娛樂場，顯然不包括發卡機構在內。準此，上訴人抗辯依民法
  第127條第1款規定，被上訴人本於系爭契約請求其返還消費帳
  款175,225元，此請求權消滅時效為2年云云，殊無可取。
(三)消滅時效，因債務人承認而中斷，並重行起算，此觀民法第12
  9條第1項第2款、第137條第1 項規定自明。查被上訴人陳述：
  上訴人對於83年2月18日以後之消費帳款，曾於83年6月27日、
  83年7月29日、83年9月15日、83年11月15日各清償1 萬元，於
  83年12月15日清償16,000元，於84年1月15日清償46,872 元，
  於84年2月15日清償15,612元，於84年4月15日清償16,000元，
  於84年5月15日清償15,000元，於84年8月15日、84年10月15日
  各清償2萬元，於85年1月12日清償31,000 元，及於85年5月12
  日清償11,000元等語，業據提出消費明細表（本院卷第51至53
  、56至58、60、61、64、66、69、73頁）為證。上訴人雖曾爭
  執其有上述清償事實，但嗣後陳明不再爭執（見本院卷第38頁
  正、反面），被上訴人上開主張堪予信實。上訴人就其所積欠
  83年2 月18日以後之消費帳款，多次對被上訴人為一部清償，
  自係對被上訴人有此消費借款款返還請求權存在，先後為承認
  之表示，揆之前揭規定，被上訴人之請求權消滅時效因被上訴
  人之承認而中斷，並重行起算（最高法院63年台上字第1948號
  判例意旨參照），則被上訴人於99年1 月13日聲請支付命令（
  視為起訴），請求上訴人清償消費帳款175,225 元，尚未逾15
  年時效，上訴人為時效抗辯，洵非可採。
六綜上所述，被上訴人本於系爭契約，請求上訴人給付 175,225
  元，及自94年1月12日起至清償日止按年息5 %計算之利息，為
  有理由，應予准許。原審判命上訴人如數給付，並無不合。上
  訴意旨指摘原判決不當，求予廢棄改判，為無理由，應予駁回
  。
七據上論結，本件上訴為無理由，依民事訴訟法第449條第1項、
  第78條，判決如主文。
中    華    民    國    99    年    11    月    9     日
                    民事第三庭
                        審判長法  官  張劍男
                              法  官  彭昭芬
                              法  官  翁昭蓉
正本係照原本作成。
不得上訴。
中    華    民    國    99    年    11    月    9     日
                              書記官  張淑芬

司法院資訊處製作；財團法人民間司法改革基金會備份。
